【裁判字號】    97,家聲,5
【裁判日期】    970118
【裁判案由】    酌定管理報酬等
【裁判全文】
臺灣嘉義地方法院民事裁定  97年度家聲字第5號
聲  請  人  財政部國有財產局台灣南區辦事處嘉義分處
法定代理人  甲○○
上列當事人聲請酌定管理報酬等事件，本院裁定如下：
    主    文
被繼承人游宏霖（即游秋淵）之遺產管理人財政部國有財產局台
灣南區辦事處嘉義分處因管理遺產之管理報酬確定為新臺幣貳萬
零參佰元。
被繼承人游宏霖（即游秋淵）之遺產管理人財政部國有財產局台
灣南區辦事處嘉義分處因管理遺產所支出之必要費用確定為新臺
幣參仟陸佰陸拾元。
聲請程序費用新台幣壹仟元由被繼承人游宏霖（即游秋淵）之遺
產負擔。
    理    由
一、聲請意旨略以：聲請人經本院94年度財管字第19號民事裁定
    及95年度家抗字第1號裁定選任為被繼承人游宏霖（即游秋
    淵）之遺產管理人，並經95年度家催字第14號民事裁定准對
    被繼承人之債權人及受遺贈人公示催告，經刊登於臺灣新生
    報95年2月18日第18版及95年4月19日第7版，依法進行公示
    催告。被繼承人遺有坐落嘉義市○○○段406-35、406-43地
    號等2筆共有土地及其上2564、2565建號、5512、5513棟次
    等共有建物，甫經債權人彰化商業銀行股份有限公司聲請強
    執執行拍賣中，本案聲請人已遵行執行遺產管理人職務，依
    據民法第1183條規定得請求管理報酬。但因被繼承人之繼承
    人皆已拋棄繼承，無親屬會議可資酌定數額，且游君並未遺
    留現金，聲請人為恐應得之管理報酬無法獲得給付，故爰按
    財政部訂頒「代管無人承認繼承遺產作業要點」第14點第3
    項規定，「管理報酬，應依民法第1183條規定，聲請法院酌
    定，並請優先分配，其請求標準，不得低於孳息收入部分十
    分之三及遺產現值百分之一。以拍賣鑑定價格總額新臺幣（
    下同）6,090,000元之三分之一即2,030,000元為計算標準，
    聲請鈞院酌定該遺產現值百分之一即為20,300元整之報酬管
    理；又聲請人於遺產管理之必要支出，如登報費及裁判費等
    所墊付之費用合計3,660，請鈞院准予就上開遺產中優先分
    配等語。並提出本院94年度財管字第19號民事裁定、95年度
    家抗字第1號民事裁定、本院95年度家催字第14號民事裁定
    、財政部國有財產局臺灣南區辦事處嘉義分處95年2月21日
    臺財產南嘉一字第0950001762號函、95年4月20日臺財產南
    嘉二字第0950004228號函影本、本院民事執行處96年12月24
    日嘉院龍民96執速字第25455號函影本、代管無人承認繼承
    遺產作業要點第14點規定影本、墊付費用明細表各1份及收
    據影本6張為證。
二、按遺產管理人，得請求報酬，其數額由親屬會議按其勞力及
    其與被繼承人之關係酌定之；管理報酬，應依民法第1183條
    規定，聲請法院酌定，並請優先分配，其請求標準，不得低
    於孳息收入部分十分之三及遺產現值百分之一；又代管期間
    墊付之稅費、雇人監管費用、律師暨訴訟費用及其他必要費
    用，於遺產處分時收回歸墊。但經法院執行拍賣者，應併同
    前項報酬聲請優先分配後歸墊；民法第1183條、代管無人承
    認繼承遺產作業要點第14點第3項、第4項分別定有明文。
三、被繼承人游宏霖（即游秋淵）遺有坐落嘉義市○○○段406-
    35、406-43地號等2筆共有土地及其上2564、2565建號、551
    2、5513棟次等共有建物，甫經債權人彰化商業銀行股份有
    限公司聲請強執執行拍賣中，其鑑定價格總額6,090,000元
    之三分之一即2,030,000元，酌定該遺產現值百分之一即為
    20,300元，此有本院民事執行處96年12月24日嘉院龍民96執
    速字第25455號函影本1份可證，自堪信為真實，則聲請人依
    前揭代管無人承認繼承遺產作業要點第14點第3項：「不得
    低於遺產現值百分之一」請求管理報酬於20,300元範圍內，
    為有理由，應予准許。爰依其聲請核定如主文所示之費用，
    並由遺產中分配。
四、又本院經核聲請人所提之本院94年度財管字第19號民事裁定
    、95年度家抗字第1號民事裁定、本院95年度家催字第14號
    民事裁定書，認聲請人確為被繼承人游宏霖（即游秋淵）之
    遺產管理人無訛。又聲請人所支出之費用計有抗告裁判費1,
    000元、抗告狀撰狀費600元、聲請戶籍謄本規費60元、聲請
    公示催告裁判費1,000元、對繼承人公示催告登報費500元、
    對債權人及受遺贈人公示催告登報費500元，共計3,660元，
    有前揭收據影本等件在卷可按，亦堪採信。
五、末按優先受償權以法律有明文者為限，如土地增值稅、房屋
    稅、地價稅、稅捐債權、礦工工資、強制執行之費用等，本
    件管理報酬或墊付管理費用，尚無法律明文屬優先受償權，
    聲請人聲請就上述管理報酬、墊付管理費用（管理必要費用
    是否屬強制執行法之執行費用非本院審酌範圍）准予優先受
    償，此部分請求為無理由，不應准許，至所請不准部分，因
    相關報酬費用之審酌，法院得依職權為之，不受當事人聲明
    之拘束，無庸另為駁回之諭知，附此敘明。
六、依非訟事件法第157條，裁定如主文。
中    華    民    國    97    年    1    月    18    日
                  家事法庭法  官  黃仁勇
以上正本係照原本作成
中    華    民    國    97    年    1     月    18    日
                            書記官  孫靜芳


司法院資訊處製作；財團法人民間司法改革基金會備份。
